【裁判字號】    99,上訴,441
【裁判日期】    990323
【裁判案由】    偽造文書等
【裁判全文】
臺灣高等法院刑事判決                 99年度上訴字第441號
上  訴  人
即  被  告  乙○○
上列上訴人因偽造文書等案件，不服臺灣臺北地方法院98年度訴
字第1958號，中華民國98年12月28日第一審判決（起訴案號：臺
灣臺北地方法院檢察署98年度偵字第19507、19841號），提起上
訴，本院判決如下：
    主  文
上訴駁回。
    事實及理由
一、原判決以：
  (一)被告所為，原判決事實欄一(一)所示，冒用「甲○○」姓名申
    請信用卡之行為，係犯刑法第216條、第210條之行使偽造私
    文書罪，原判決事實欄一(二)所示，持上開冒名申請而來之「
    甲○○」信用卡刷卡購買商品或服務之行為，均係犯刑法第
    216條、第210條之行使偽造私文書罪、原判決附表二所示繳
    交保險費、電信費部分，同時犯刑法第339條第2項之詐欺得
    利罪，其餘非繳交保險費、電信費部分，同時犯刑法第339
    條第1項之詐欺取財罪。被告在如原判決附表二所示各次消
    費行為之簽帳單上偽造「甲○○」或「陳員美」（僅編號
    127部分）署押之行為，均屬偽造私文書之部分行為，而被
    告偽造私文書後復持以行使，其偽造之低度行為應為行使之
    高度行為所吸收，均不另論罪。被告就原判決附表二所示各
    次刷卡消費行為，皆以一盜刷行為同時行使偽造私文書並觸
    犯詐欺取財罪或詐欺得利罪，均係一行為同時觸犯數罪名之
    想像競合犯，應依刑法第55條之規定，均從一重之行使偽造
    私文書罪處斷。
  (二)被告就原判決附表二編號1至78所示行使偽造私文書之犯行
    ，均在95年7月1日刑法修正前為之，時間緊接，且所犯均係
    構成要件相同之罪名，認係基於概括犯意反覆為之，依修正
    前刑法第56條連續犯規定，均以一罪論，並加重其刑。被告
    冒名申請信用卡之目的，在於盜刷信用卡消費，是原判決事
    實欄一(一)之冒名申請信用卡之行使偽造私文書犯行，亦係修
    法前為之，與原判決附表二編號1至78所示之連續行使偽造
    私文書之犯行，有手段與目的、方法結果之牽連關係，為牽
    連犯，應依修正前刑法第55條規定，從一重之連續行使偽造
    私文書罪處斷。
  (三)又如附表二所示編號79至132之各次犯行，均在95年7月1日
    刑法修正後犯之，依應新法論處，其中編號82及83、編號
    98及99、編號106及107、編號113及114、編號118及119、編
    號120至122、編號123及124、編號125及126、編號128及12
    9、編號130及131，均係同一時間在同一特約商店所為之行
    使偽造私文書行為，主觀上分別出於單一犯意，客觀上該行
    為係於密切接近之時、地內接續施行，且侵害同一法益，循
    從一般社會健全觀念，各舉動獨立性極為薄弱便難強行分開
    ，則當視為數個舉動之接續實行合為包括一行為予以評價，
    為接續犯，均應分別論包括一罪。其餘則均為各個之犯罪。
  (四)被告所為上開連續行使偽造私文書罪（原判決事實欄一(一)及
    原判決附表二編號1至78部分）、原判決附表二編號79至132
    所示，共43個行使偽造私文書罪犯行，分別於不同時、地所
    為，犯意各別，行為互殊，應分論併罰。
  (五)審酌一切情狀，就被告所為上開連續行使偽造私文書罪（原
    判決事實欄一(一)及原判決附表二編號1至78部分）部分，判
    處有期徒刑1年4月；就原判決附表二編號79至132所示，43
    個行使偽造私文書罪，分別判處原判決附表二各該編號主文
    項下之刑。再被告所犯連續行使偽造私文書罪、原判決附表
    二編號79-95所示各行使偽造私文書罪，均符合中華民國九
    十六年罪犯減刑條例所規定之減刑條件，應依該條例第2條
    第1項第3款之規定，予以減其宣告刑之二分之一，再與其餘
    未減刑之罪，合併定應執行有期徒刑壹年陸月。至日盛國際
    商業銀行之信用卡申請書上正卡申請人簽名欄上偽造「甲○
    ○」署押1枚，及原判決附表二編號1至126、編號128至132
    所示信用卡簽帳單上偽造之「甲○○」署押共131枚，及附
    表二編號127所示信用卡簽帳單上偽造之「陳員美」署押1枚
    ，均為被告偽造之署押，應依刑法第219條之規定宣告沒收
    。至於上開偽造私文書即信用卡申請書、各次信用卡簽帳單
    ，因已分別交付予發卡銀行、各特約商店等而行使之，非屬
    被告所有，無從併予宣告沒收。
二、本案經本院審理結果，核原判決上開認事用法及量刑均無不
    當，應予維持，並引用原判決（如附件）記載之事實、證據
    及理由。
三、被告上訴略以：伊於申請書上固有偽造「甲○○」署押，惟
    並無生損害於他人情事，且於申辦之初，被申請人甲○○亦
    知其事，並同意伊使用該信用卡，由伊持續繳納帳款，嗣已
    將卡片交還甲○○，經其同意伊繼續使用，再將信用卡交伊
    使用，殊不知時間經過後，甲○○不承認上開曾為授權之事
    實。伊於原審準備程序為有罪之陳述，係指承認偽造他人簽
    名，但未生損害之事云云。惟查，證人甲○○於警詢、偵查
    時均已證稱，係98年3月初，日盛銀行通知渠有10萬餘元卡
    費未繳，渠悉被告冒用渠名義申請上開信用卡等語，業經原
    判決論述綦詳。渠於本院審理時證稱：我之前借給被告台新
    銀行的信用卡，我承認。但是本案日盛銀行這張信用卡我完
    全不知道，等到知道的時候，就是催款的時候。日盛銀行通
    知我過去的時候，我看到一張身分證影本，因為買賣汽車，
    我曾經提供身分證影本一張給被告。我有跟日盛銀行說信用
    卡不是我辦的，簽名也不是我簽的，都是被告簽的（見本院
    審判筆錄第3頁），顯見被告所辯，甲○○曾同意其使用本
    案日盛銀行信用卡云云，並非事實。而渠偽冒甲○○名義申
    請本案信用卡，已對甲○○之信用造成損害，嗣後刷卡未繳
    付卡費，亦對各該提供財物、服務之商店及付款之銀行造成
    損害，是其辯稱未造成他人損害云云，自非可採。被告上訴
    否認犯行，核無理由。
四、另被告於本案辯論終結後陳報伊已與日盛銀行就尚欠之10萬
    3395元帳款達成和解，於99年3月12日先行繳付1萬元，餘款
    自99年4月至同年12月止，每月15日前繳付1萬元，最後一期
    為1萬33395元，並提出日盛銀行分期清償切結書、繳款證明
    為憑，請求予以一自新機會。惟查，被告前因犯2個行使偽
    造私文書罪、1個詐欺得利罪，經臺灣宜蘭地方法院以98年
    度訴字第271號判處應執行有期徒刑6月，緩刑2年，於98年9
    月21日送執行確定，有本院被告前案紀錄表在卷可稽，是被
    告已不宜，亦無從為緩刑之宣告，合先敘明。再被告本件犯
    行所欠之信用卡帳款僅10餘萬元，金額非大，惟其冒用甲○
    ○姓名，長期使用上開信用卡，對甲○○本人、社會交易安
    全所造成之危害非輕，且其上訴後一反原承認犯行之態度，
    難認其有心悔悟，況被告就其所欠信用卡帳款，依法本應負
    民事上之清償責任，是縱伊與銀行達成和解，本院經審酌認
    並無改處較輕刑度之必要，附此敘明。
據上論斷，應依刑事訴訟法第368條、第373條，判決如主文。
本案經檢察官劉斐玲到庭執行職務。
中    華    民    國    99    年    3     月    23    日
                  刑事第十六庭審判長法  官   陳晴教
                                    法  官   許增男
                                    法  官   王敏慧
以上正本證明與原本無異。
如不服本判決，應於收受送達後10日內向本院提出上訴書狀，其
未敘述上訴之理由者並得於提起上訴後10日內向本院補提理由書
（均須按他造當事人之人數附繕本）「切勿逕送上級法院」。
                                    書記官  丁淑蘭
中    華    民    國    99    年    3     月    23    日
附錄：本案論罪科刑法條全文
中華民國刑法第210條
（偽造變造私文書罪）
偽造、變造私文書，足以生損害於公眾或他人者，處5年以下有
期徒刑。
中華民國刑法第216條
（行使偽造變造或登載不實之文書罪）
行使第210條至第215條之文書者，依偽造、變造文書或登載不實
事項或使登載不實事項之規定處斷。
中華民國刑法第339條
（普通詐欺罪）
意圖為自己或第三人不法之所有，以詐術使人將本人或第三人之
物交付者，處5年以下有期徒刑、拘役或科或併科1千元以下罰金
。
以前項方法得財產上不法之利益或使第三人得之者，亦同。
前二項之未遂犯罰之。

司法院資訊處製作；財團法人民間司法改革基金會備份。
